【裁判字號】    98,台上,7136
【裁判日期】    981126
【裁判案由】    偽造有價證券等罪
【裁判全文】
最高法院刑事判決            九十八年度台上字第七一三六號
上  訴  人  甲○○○
上列上訴人因偽造有價證券等罪案件，不服台灣高等法院台中分
院中華民國九十六年十月十二日第二審判決（九十六年度上訴字
第二二三九號，起訴案號：台灣台中地方法院檢察署九十五年度
偵字第一０四四一號），提起上訴，本院判決如下：
    主  文
上訴駁回。
    理  由
按刑事訴訟法第三百七十七條規定：上訴於第三審法院，非以判
決違背法令為理由不得為之；是提起第三審上訴，應以原判決違
背法令為理由，係屬法定要件；如果上訴理由書狀並未依據卷內
訴訟資料具體指摘原判決不適用何種法則或如何適用不當，或所
指摘原判決違法情事顯與法律規定得為第三審上訴理由之違法情
形不相適合時，均應認其上訴為違背法律上之程式，予以駁回。
本件原判決撤銷第一審之科刑判決，改判上訴人甲○○○意圖供
行使之用，而偽造有價證券罪刑（處有期徒刑二年六月，減為有
期徒刑一年三月，並為相關沒收之宣告）；又依行為時刑法第五
十五條牽連犯之規定，從一重論處上訴人連續行使偽造私文書罪
刑（處有期徒刑一年，減為有期徒刑六月），主刑部分並定其應
執行刑為有期徒刑一年八月，已詳敘其調查證據之結果及證據取
捨並認定事實之理由；所為論斷，均有卷存證據資料可資覆按。
從形式上觀察，原判決各該部分並無違背法令之情形。上訴人之
上訴意旨略稱：(一)上訴人於原審已陳稱：謝勇男、呂秋霞為確保
彼等之債權，強迫上訴人冒用「周博斌」之名義簽發本票、盜用
「周燈松」之印章設定抵押等情。原審於此攸關上訴人罪責是否
成立之事項未調查，有應於審判期日調查之證據未予調查之違背
法令。(二)上訴人本件犯罪情節實有不得已之處，原判決對於上訴
人是否應依刑法第五十九條規定酌量減輕其刑，未置一語，有判
決不適用法則之違法等語。
惟查：原判決依憑上訴人之供述，證人周博斌（上訴人之子）、
周燈松（上訴人之配偶）、謝勇男、呂秋霞、張玉芬（呂秋霞之
女）、李芳照之證詞，卷附原判決附表一所示之本票、附表二所
示之支票、附表三所示之土地登記申請書及土地、建築改良物抵
押權設定契約書、台中市○區○○段五小段0000－0000地號土地
及坐落其上之同小段00000－000建號建物謄本暨附表四所示之支
票等各項證據資料，於理由欄詳敘認定上訴人有原判決事實欄一
偽造「周博斌」名義為共同發票人之本票二紙，持向謝勇男借款
新台幣（下同）一百四十三萬五千元；事實欄二偽造「周博斌」
名義為背書人之支票三紙，持向呂秋霞借款一百三十萬元；事實
欄三利用不知情之方邦良偽造「周燈松」名義之土地登記申請書
及土地、建築改良物（原判決正本第二頁倒數第十行漏載「建築
改良物」）抵押權設定契約書各一紙，將周燈松所有上開地號土
地、建號建物設定最高限額抵押一百三十萬元予張玉芬及事實欄
四偽造「周燈松」名義為背書人之支票三紙，持向李芳照借款五
百六十五萬元等偽造有價證券及行使偽造私文書犯行之理由。經
核原判決採證認事並無違反經驗法則、論理法則，亦無查證未盡
、違背證據法則、判決理由不備、理由矛盾或不適用法則、適用
法則不當之違誤。又刑法第五十九條規定之酌量減輕其刑，必須
犯罪另有特殊之原因與環境，在客觀上足以引起一般同情，認為
即使予以宣告法定最低度刑期，猶嫌過重者，始有其適用。此項
犯罪情狀是否顯可憫恕而酌量減輕其刑之認定，屬法院得依職權
自由裁量之事項，原判決未依刑法第五十九條規定減輕上訴人之
刑，並無違背法令可言。上訴意旨(二)就原審量刑之適法職權行使
任意指摘，並非上訴第三審之適法理由。再上訴人於原審雖提及
原判決事實欄一二等犯行非出於其本意云云（見原審卷第五五、
五八頁），然上訴人與其辯護人在原審審判期日，於審判長詢及
「尚有何證據請求調查？」時，均答稱：「無」（見原審卷第五
八頁）。原審未再傳喚證人謝勇男、呂秋霞為調查，尚難謂有調
查職責未盡之違法。上訴意旨(一)及其他上訴意旨所指各節，顯非
依據卷內訴訟資料指摘原判決有何具體違背法令之情形，核與法
律規定得為第三審上訴理由之違法情形，不相適合。應認上訴人
對原判決關於偽造有價證券及行使偽造私文書部分之上訴均違背
法律上之程式，俱予駁回。另本件得上訴之行使偽造私文書部分
，上訴人之上訴為不合法，本院從程序上予以駁回，對於該部分
牽連所犯之刑法第二百十四條使公務員登載不實罪部分，係屬刑
事訴訟法第三百七十六條第一款之案件，既經第二審判決，依法
不得上訴於第三審法院，自無從適用審判不可分原則，併為實體
上審判；上訴人對於使公務員登載不實罪部分之上訴亦不合法，
併予駁回。
據上論結，應依刑事訴訟法第三百九十五條前段，判決如主文。
中    華    民    國  九十八  年   十一   月  二十六  日
                      最高法院刑事第七庭
                          審判長法官  林  永  茂
                                法官  吳  昆  仁
                                法官  蘇  振  堂
                                法官  蕭  仰  歸
                                法官  林  立  華
      本件正本證明與原本無異
                                      書  記  官
中    華    民    國  九十八  年   十一   月   三十   日
                                                      Ｅ


司法院資訊處製作；財團法人民間司法改革基金會備份。
